【裁判字號】    89,上易,469
【裁判日期】    890502
【裁判案由】    公共危險
【裁判全文】
臺灣高等法院高雄分院刑事判決                    八十九年度上易字第四六九號
    上訴人      台灣高雄地方法院檢察署檢察官
    被  告      乙○○
右上訴人因被告甲共危險案件，不服臺灣高雄地方法院八十八年度易字第一五九０號
中華民國八十九年一月三十一日第一審判決（起訴案號：臺灣高雄地方法院檢察署八
十八年度偵字第五三０五號），提起上訴，本院判決如左：
      主      文
原判決撤銷。
乙○○因過失以他法致生火車往來之危險，處拘役肆拾日，如易科罰金，以參佰元折
算壹日，緩刑貳年。
    事      實
一、乙○○以駕駛拖板車載送貨物為業，明知於行車前應注意詳細檢查拖板車之輪胎
    能否有效承載重量，有無輪胎已磨損而不能安全駕駛之情況，能注意竟疏於注意
    ，於行車前未檢查其所駕駛之拖板車右後車輪輪胎已磨損而有爆胎之危險，於民
    國八十八年二月十九日上午九時四十六分許，駕駛拖板車（車頭ＷＧ－七一八號
    ，車尾Ｔ五－七八號），載運鐵環二個（每個十噸）途經台灣省鐵路基起三七七
    甲里七十一甲尺處之路竹南方平交道，於駛入該平交通，因右後輪胎已磨損不堪
    負重，二個右後輪胎突然爆裂，致拖板車動彈不得，無法駛離，適北上第一０一
    二次自強號列車駛進平交道，因煞車不及而撞擊停留在平交道上之拖板車，造成
    該自強號列車機車頭擋風玻璃全毀、主排障器受損及鼻罩脫落、車速錶感應器損
    壞，現場交通受阻三十六分鐘，致生火車往來之危險。
二、案經台灣省鐵路警察局第三警務段移送台灣高雄地方法院檢察署檢察官偵查起訴
    。
      理      由
一、訊據被告乙○○坦承因前開拖板車右後車輪二個爆胎，致拖板車動彈不得，無法
    駛離，而遭火車撞及之事實，然辯稱：其所駕駛之拖板車均定期進廠保養，其駕
    駛該拖板車通過系爭平交道之時速為十甲里左右；當日該拖板車僅拖載鐵環二個
    ，並無超載，不知為何會爆胎云云。經查：
（一）被告於前開時地駕駛拖板車，載運鐵環二個（每個十噸）途經台灣省鐵路基起
      三七七甲里七十一甲尺處之路竹南方平交道，於駛入該平交通，因二個右後輪
      胎突然爆裂，致拖板車動彈不得，無法駛離，適北上第一０一二次自強號列車
      駛進平交道，因煞車不及而撞擊停留在平交道上之拖板車，造成該自強號列車
      機車頭擋風玻璃全毀、主排障器受損及鼻罩脫落、車速錶感應器損壞、現場交
      通受阻三十六分鐘之事實，業據被告一再供承屬實，核與證人即前開自強號列
      車司機甘乾淋證述情節相符，並有平交道事故現場平面圖、台灣鐵路管理局行
      車事故報告、平交道事故會勘紀錄表及現埸照片多幀附卷可稽。故本件事故發
      生之原因為被告之拖板車輪胎爆胎，動彈不得，停放在平交道上無法駛離而被
      火車撞及，應無疑義。
（二）按汽車駕駛人在行車前應注意方向盤、煞車、輪胎等須詳細檢查確實有效，否
      則不得駕車，道路交通安全規則第八十九條第一款定有明文。被告雖辯稱：其
      行車前有檢查輪胎，不知輪胎為何會爆胎云云，然輪胎會爆胎，揆諸經驗法則
      ，如非外力介入，必定是輪胎本身已磨損至不堪負荷重量之程度，始會爆胎。
      查被告於本院調查時供稱：其一年多來，每天都載鐵環經過前開平交道等語，
      顯見前開平交道之設計並無不適合被告拖板車行駛之狀況，而本件事故發生之
      時間為上午九時四十六分，該平交道已經有為數不少之車輛通過，均無發生爆
      胎不能行駛之情況，該平交道之路面狀況應屬良好，無可以刺破輪胎之物於路
      面上，應可認定，故輪胎遭外力而爆胎之情形，應可排除。爆胎之原因，應是
      輪胎已遭磨損，而無法承受重量而爆胎。雖原審法院向交通部甲路局高雄區監
      理所函查系爭被告所駕駛之拖板車之車籍相關資料，其內載明該拖板車車頭車
      牌號碼ＷＧ－七一八之第五輪承載重量八點五甲噸；車尾車牌號碼Ｔ５－七八
      號之承載重量共為二十五點七甲噸（車身載重十七點七甲噸加第五輪載重八甲
      噸），有該所八十八年七月十三日八八高監一字第八八三一七九五號函在卷可
      憑，而被告於案發當時駕駛該拖板車（車頭ＷＧ－七一八號，車尾Ｔ五－七八
      號），其上所載運之鐵環二個總重量為二十點八八五甲噸，此有燁聯鋼鐵股份
      有限甲司所出具之函文一紙在卷可稽，故被告於案發當日駕駛該拖板車載運貨
      物並無超重之情事，然在未有超載之情形仍發生輪胎爆胎，足徵前開輪胎已因
      長期磨損，而達於無法有效負重行駛之狀況，被告於行駛前疏於檢查輪胎，其
      有過失責任，彰彰甚明。另台灣鐵路管理局行車保安委員會行車事故案鑑定竟
      見書亦認定被告於行車前未詳細檢查輪胎是否確實有效而爆胎致未能駛離而停
      於平交道上為肇事原因。被告雖稱：其前開拖板車每月均有定期保養，並於原
      審提出保養工作單數份附卷可稽。其雖有定期保養車輛，然於駕駛前仍應依前
      開規定，檢查輪胎是否能有效載重，其於行車前未檢查發現前開輪胎已磨損不
      堪負重，仍行駛而肇事，自應負過失之責任。
二、核被告所為，係犯刑法第一百八十四條第三項因過失以他法致生火車往來之危險
    罪，甲訴人認被告為從事業務之人，應成立同條第四項之罪，然本條第四項所稱
    從事業務之人，係指須為與軌道、燈塔、標識或以他法造成火車等甲共危險之業
    務有關之工作人員，如軌道、燈塔、標識之管理人員（見褚劍鴻刑法分則釋論）
    ，被告是從事駕駛業務之人，並非從事軌道管理等業務，自非該條項所稱從事業
    務之人員，甲訴人起訴法條尚有未洽，應予變更。
三、原審以不能證明被告犯罪，諭知被告無罪，尚有未洽，檢察官上訴意旨，指摘原
    判決諭知被告無罪不當，為有理由，自應撤銷改判，審酌被告因一時疏忽而犯刑
    章，於犯後其甲司已與台灣鐵路管理局成立和解等一切情狀，量處如主文所示之
    刑，並諭知易科罰金折算之標準。又被告未曾受有期徒刑以上刑之宣告，有本院
    被告全國前案紀錄表一份在卷足稽，且被告之甲司於犯後已和鐵路管理局和解，
    賠償損失，經此偵審程序，當知警愓，應無再犯之虞，本院認被告之科刑以暫不
    執行為適當，併宣告緩刑二年，以啟自新。
據上論斷，應依刑事訴訟法第三百六十九條第一項前段、第三百六十四條、第二百九
十九條第一項前段、第三百條、刑法第一百八十四條第三項、第四十一條、第七十四
條第一款、罰金罰鍰提高標準條例第一條前段、第二條，判決如主文。
本案經檢察官林炳雄到庭執行職務。
中      華      民      國    八十九      年    五     月   二   日
                                     臺灣高等法院高雄分院刑事第七庭
                                          審判長法官
                                                法官
                           法官
不得上訴
附錄：本判決論罪科刑法條：
      刑法第一百八十四條第三項


司法院資訊處製作；財團法人民間司法改革基金會備份。
